【裁判字號】    94,簡上,114
【裁判日期】    950621
【裁判案由】    給付票款
【裁判全文】
臺灣嘉義地方法院民事判決  94年度簡上字第114號
上  訴  人  丙○
訴訟代理人  張慶宗律師
複 代理 人  戊○○
被上訴人    乙○○
上列當事人間請求給付票款事件，上訴人對於中華民國94年10月
31日本院嘉義簡易庭94年度嘉簡字第706號第一審判決提起上訴
，本院判決如下：
    主  文
原判決廢棄。
被上訴人應給付上訴人新臺幣參拾萬元，及自民國九十四年六月
三十日起至清償日止按週年利率百分之六計算之利息。
第一、二審訴訟費用由被上訴人負擔。
本判決所命給付得假執行。
    事實及理由
一、上訴人方面：
（一）聲明：如主文所示。
（二）陳述：除與原審判決書所載者相同茲予引用外，補稱：依
      票據法第144條準用第32條第1項、第2項之規定，空白背
      書之支票，得依支票之交付轉讓之，前項支票得以空白背
      書或記名背書轉讓之。被上訴人自承將系爭支票交予旺得
      力企業有限公司（下稱旺得力公司）之負責人丁○○，被
      上訴人於交付時並未背書，自屬空白背書，丁○○合法受
      讓系爭支票之權利，其持向上訴人調借現金，並無背書不
      連續之情形。上訴人自得本於善意執票人之地位，請求上
      訴人支付票款。
（三）證據：援用原審之立證方法，並聲請傳訊證人甲○○。
二、被上訴人方面：
（一）聲明：駁回上訴。
（二）陳述：系爭支票並非簽發予上訴人，伊係簽發予訴外人旺
      得力公司，該公司並未於票據背書，且系爭支票亦非上訴
      人自背書人丁○○處受讓，系爭支票之背書顯不連續等語
      資為抗辯。
三、經查：上訴人主張其持有被上訴人所簽發，以新港鄉農會信
    用部為付款人、票據號碼FA0000000、票載發票日民國94年6
    月30日、票面金額新臺幣（下同）300,000元之支票（下稱
    系爭支票）一紙，詎於94年06月30日提示未獲付款；系爭支
    票載有旺得力公司之負責人丁○○之空白背書；而上訴人係
    於94年2月24日匯款1,046,164元與旺得力公司等情，業據上
    訴人提出系爭支票及其退票理由單、匯款單及營利事業登記
    證各1份（本院94促字第126 47號卷第2頁、原審卷第16頁、
    本院卷第17、18頁）為證，且為兩造所不爭執，堪信此部分
    之事實為真正。
四、得心證之理由：
（一）按無記名支票，得僅以交付轉讓之，此觀票據法第144條
      準用第30條第1項後段之規定自明。查系爭支票均係無記
      名支票，而僅由上訴人1人背書，不生背書不連續之問題
      。最高法院76年度台上字第456號裁判可資參照。系爭支
      票並未載明受款人，有系爭支票1紙附卷可稽，系爭支票
      為無記名支票甚明，其既得以交付轉讓之，雖僅丁○○1
      人於系爭支票上為空白背書，仍不生背書不連續之問題。
（二）上訴人是否係以惡意或重大過失或不相當對價取得系爭支
      票？
  １．按，「票據債務人不得以自己與發票人或執票人之前手間
      所存抗辯之事由對抗執票人。但執票人取得票據出於惡意
      者，不在此限。」、「以惡意或有重大過失取得票據者，
      不得享有票據上之權利。」票據法第13條、第14條第1項
      分別訂有明文。又票據法第13條所謂惡意，指請求人明知
      票據被請求人與發票人或請求人之前手間有抗辯事由存在
      而言。票據被請求人主張執票人取得票據出於惡意者，應
      負舉證之責（最高法院48年台上字第101號判例參照）。
      又同法第14條所謂以惡意或有重大過失取得票據者，不得
      享有票據上之權利，係指從無權處分人之手，受讓票據，
      於受讓當時有惡意之情形而言（最高法院67年台上字第
      1862號判例參照）。票據行為為不要因行為，即不以給付
      之原因為要素而得成立之行為，凡簽名於票據之人，不問
      原因如何，均須依票上所載文義負責，除執票人取得票據
      係出於惡意或詐欺者外，發票人不得以自己與執票人前手
      所存抗辯之意由，對抗執票人，最高法院亦著有49年度台
      上字第678號裁判可資參照。
  ２．如前所述，系爭支票係由被上訴人所簽發予旺得力公司，
      經由上訴人之前手即旺得力公司之負責人丁○○背書轉讓
      而由上訴人取得，可知，上訴人係自有處分權之丁○○處
      取得系爭支票，而非係從無權處分人處，受讓系爭支票，
      依上開說明，不生票據法第14條第1項之問題。
  ３．本件被上訴人雖謂：其簽發系爭支票交付旺得力公司作為
      貨款，然旺得力公司並未如數交付貨品等情，而主張其與
      上訴人之前手旺得力公司間存有貨款糾紛，上訴人為惡意
      云云，然此為上訴人所否認，且證人甲○○到庭證稱：丁
      ○○於94年2月間因旺得力公司週轉不靈，拿了幾張客票
      ，請伊居中找金主調現，伊就將那幾張票包括系爭支票交
      給丙○，向他調借現金100多萬，後來伊也有確認丙○將
      錢匯給丁○○等語（詳見本院95年4月25日準備程序筆錄
      ），並有匯款單1紙附卷足憑，顯見上訴人係以相當之對
      價取得系爭支票，被上訴人主張其與旺得力公司之貨款糾
      紛縱認屬實，亦係被上訴人與旺得力公司間之抗辯事由，
      被上訴人不得執該抗辯事由對抗上訴人，被上訴人主張上
      訴人有票據法第13條但書之惡意，依上說明，應由被上訴
      人負舉證之責，惟被上訴人無法就其主張之有利事實加以
      舉證以實其說，自難採信。
五、綜上所述，被上訴人本於票據法律關係，請求被上訴人給付
    300,000元，及自94年6月30日起至清償日止，按年息6%計算
    之利息，為有理由，應予准許。又本件係因票據關係訴訟，
    所為被上訴人敗訴之判決，依民事訴訟法第427條第2項第6
    款、第389條第1項第3款規定，應依職權宣告假執行。原審
    為上訴人敗訴之判決，尚有未洽，上訴意旨指摘原判決不當
    ，求予廢棄改判，為有理由。爰由本院予以廢棄改判，如主
    文第2項所示。
六、本件事證已臻明確，兩造其餘攻擊防禦方法及舉證，經核與
    判決結果均無影響，爰不另一一論述，併此敘明。
七、據上論結，本件上訴為有理由，依民事訴訟法第436條之1第
    3項、第450條、第78條、第463條、第389條第1項第3款，判
    決如主文。
中    華    民    國    95    年    6     月    21    日
                  民一庭審判長法  官  曾文欣
                              法  官  劉瓊雯
                              法  官  陳俞婷
以上正本係照原本作成。
本判決不得上訴。
中    華    民    國    95    年    6     月    22    日
                              書記官  林美足


司法院資訊處製作；財團法人民間司法改革基金會備份。
